【裁判字號】    98,交聲,282
【裁判日期】    981015
【裁判案由】    違反道路交通管理處罰條例
【裁判全文】
臺灣宜蘭地方法院交通事件裁定         98年度交聲字第282號
原處分機關  交通部公路總局臺北區監理所宜蘭監理站
異  議  人
即受處分人  甲○○
上列受處分人因違反道路交通管理處罰條例案件，對於交通部公
路總局臺北區監理所宜蘭監理站民國98年6月29日所為之宜監字
第裁43─P00000000號裁決聲明異議，本院裁定如下：
    主  文
原處分撤銷。
甲○○不罰。
    理  由
一、原處分意旨略以：異議人即受處分人甲○○所有之車牌號碼
    DX-3591號自小客車於民國98年3月10日晚上9時20分許，在
    花蓮縣壽豐鄉豐山村豐山農會前，有使用他車牌照（9N-706
    6號）行駛之違規行為，而為花蓮縣政府警察局吉安分局製
    單舉發，交通部公路總局臺北區監理所宜蘭監理站（下稱宜
    蘭監理站）遂依道路交通管理處罰條例第12條第1項第5款、
    第2項之規定，裁罰異議人罰鍰新臺幣一萬零八百元，並吊
    銷牌照。
二、異議意旨略以：異議人甲○○所有之DX-3591號自小客車係
    於95年4月12日間向監理機關辦妥報廢程序及繳回兩面牌照
    後，方將該車之車體交由車行作廢處理，嗣後異議人並未再
    占有使用上述車輛。98年3月10日晚上9時20分許，並非異議
    人駕駛DX-3591號自小客車被警方攔檢開單，當時是范群存
    駕駛懸掛9N-7066號車牌之自小客車，異議人並不認識范群
    存，范群存所駕駛懸掛9N-7066號車牌之自小客車並非異議
    人交給他的，異議人也沒有將DX-3591號自小客車之車體、
    引擎交給范群存使用。95年4月12日以後DX-3591號自小客車
    違規行為不應由異議人承擔。為此，聲明異議，請求撤銷原
    處分。
三、按法院受理有關交通事件，準用刑事訴訟法之規定，道路交
    通管理處罰條例第89條前段定有明文。又參照最高法院76年
    度台上字第4986號判例意旨，認定犯罪事實所憑之證據，雖
    不以直接證據為限，間接證據亦包括在內；然而無論直接或
    間接證據，其為訴訟上之證明，須於通常一般之人均不致有
    所懷疑，而得確信其為真實之程度者，始得據為有罪之認定
    ，倘其證明尚未達到此一程度，而有合理之懷疑存在，以致
    事實審法院無從取得有罪之確信時，即應由法院為諭知被告
    無罪之判決。則上開原則，於法院審理行為人違反道路交通
    管理處罰條例案件時，亦有適用。從而，法院於審理行為人
    違反道路交通管理處罰條例案件，當踐行完畢調查證據之程
    序後，為事實之認定時，如就原處分機關所認定之行為人違
    規之事實，仍有合理之懷疑，而無法百分之百確信行為人確
    有該當於道路交通管理處罰條例各該處罰條文之構成要件事
    實時，即應依上開原則，對受處分人為有利之認定。
四、查原處分機關認異議人涉有上述之違規行為，無非係以異議
    人原為DX-3591號自小客車登記之車輛所有人為主要論據。
    然查：
（一）原登記於異議人名下之DX-3591號自小客車業因發生車禍
      損壞，異議人遂於95年4月12日向宜蘭監理站辦妥註銷報
      廢登記並繳回DX-3591號牌照兩面後，將報廢之車體交給
      車行作廢處理等情，業據異議人陳明在卷，且有宜蘭監理
      站98年7月22日北監宜一字第0980006263號函附之汽車車
      籍查詢單、汽車車輛異動登記書、汽車新領牌照登記書各
      一件在卷可憑。其次，證人即舉發當時駕駛懸掛9N-7066
      號車牌自小客車之駕駛人范群存於本院調查時復已結證「
      98年3月10日晚上9時20分是我駕駛懸掛9N-7066號車牌之
      自小客車被警察攔檢，警察並以使用他車牌照行駛之理由
      開單舉發。當天我所駕駛懸掛9N-7066號車牌之自小客車
      是朋友欠我錢，將車子抵押給我的，車子交給我的時候車
      牌就是9N-7066號。取得上開違規車輛後，是我自己將另
      外買來原屬於DX-3591號自小客車的引擎裝入該違規車輛
      內。我不認識異議人，DX-3591號自小客車之引擎並不是
      他交給我的，違規當時我所使用的那部自小客車也不是他
      交給我的。」等情綦詳（見本院卷第21至23頁）。依此，
      足見異議人於95年4月12日向宜蘭監理站辦理DX-3591號自
      小客車之註銷報廢登記後，確實已將DX-3591號自小客車
      交由車行作廢處理，而喪失對DX-3591號自小客車之占有
      管領使用，否則證人范群存豈能單獨購得原裝置於DX-359
      1號自小客車上之引擎，並將之裝置於懸掛9N-7066號車牌
      之自小客車上。故異議人所稱「伊所有之DX-3591號自小
      客車於95年4月12日向監理機關辦妥報廢程序及繳回兩面
      牌照後，伊便將該車之車體交由車行作廢處理，嗣後伊並
      未再占有使用上述車輛，舉發當時范群存所駕駛懸掛9N-7
      066號車牌之自小客車並非伊所交付的，伊也沒有將DX-35
      91號自小客車之車體、引擎交給范群存使用。」等情，即
      屬可採。
（二）雖然道路交通管理處罰條例第12條第1項「使用他車牌照
      行駛」之違規情形，係規定處罰汽車所有人，然本院認為
      適用上開規定之前提必須係該違規車輛仍在車輛登記名義
      人（即監理站所稱之車輛所有人）占有管領中始可適用，
      若登記名義人已經舉證證明其已喪失對於該車之占有管領
      ，自不能單以其屬登記名義人即令其對於已喪失占有管領
      之車輛之違規行為負受行政處罰之責任（例如車輛遭竊後
      ，該車縱有違規行為，亦不得令已喪失車輛占有之車主負
      受行政處罰之責）。本件情形，異議人自95年4月12日向
      監理機關辦妥DX-3591號自小客車註銷報廢登記並繳回牌
      照，且將報廢之車體交由車行作廢處理後，已喪失上述車
      輛之占有管領，且無證據證明上述違規時地係異議人或其
      授權使用之人占有使用上述自小客車之事實，異議人既然
      已舉證證明其已喪失上述自小客車之占有管領，即非上述
      條文所指之汽車所有人，而不能再僅以異議人曾為上述自
      小客車之登記名義人即令其負本件違規行為之行政處罰責
      任。
（三）此外，復查無其他積極證據證明異議人確有原處分機關所
      認定之違規行為，揆諸首揭說明，自應為有利於異議人之
      認定。從而，原處分機關未查，遽對異議人為前揭裁決處
      分，即難認為允當，是本院認異議人之異議為有理由，爰
      將原處分撤銷，並諭知異議人不罰，以資適法。
五、據上論斷，應依道路交通案件處理辦法第20條前段，裁定如
    主文。
中    華    民    國    98    年    10    月    15    日
                  交通法庭法  官  劉家祥
以上正本證明與原本無異。
如不服本裁定，應於裁定送達後5日內，向本院提出抗告狀。（
應附繕本）
                          書記官  劉謹翊
中    華    民    國    98    年    10    月    15    日


司法院資訊處製作；財團法人民間司法改革基金會備份。
